【裁判字號】    91,易,269
【裁判日期】    920304
【裁判案由】    竊盜
【裁判全文】
臺灣花蓮地方法院刑事判決                          九十一年度易字第二六九號
    公  訴  人  臺灣花蓮地方法院檢察署檢察官
    被      告  甲○○  男  五.
    選任辯護人  簡燦賢律師
右列被告因竊盜案件，經檢察官提起公訴（九十一年度偵字第一五七八號），本院判
決如左：
    主  文
甲○○連續竊盜，處有期徒刑壹年。
    事  實
一、甲○○明知花蓮縣吉安鄉○○段二三六三、二三六四、二三八一、三六五七、三
    六五八、三六六○地號之土地，係行政院國軍退除役官兵輔導委員會（以下簡稱
    退輔會）管理之國有土地，未經許可，不得採取上開土地內之土石，詎基於意圖
    為自己不法所有之概括犯意，未經退輔會之同意，即自民國九十年八月間起，指
    示不知情之丙○○、陳金榮分別駕駛怪手及大貨車在上開土地挖取、載運砂石出
    售，以此方式連續竊取國有之砂石，迄九十一年二月十九日止始據報為警查獲，
    經測量其盜採砂石處面積達二點○九○一公頃，盜採深度深淺不一，最深約達十
二公尺，共竊得砂石約二十五萬立方公尺。
二、案經退輔會訴由花蓮縣警察局花蓮分局報告臺灣花蓮地方法院檢察署檢察官偵查
    起訴。
    理  由
一、訊據被告甲○○固不否認有在上開土地挖取砂石，然矢口否認有何竊盜犯行，辯
    稱：上開土地原即為低窪地，容易淹水，伊從十幾年前起即一再將土地填高，伊
    所挖取之砂石，係伊先前所填補之砂石等語。經查，右揭事實業據告訴代理人即
    退輔會技師丁○○指訴明確，而被告採取砂石所造成之坑洞與鄰接土地相較，其
    落差最深約達十二公尺，且底部已滲出地下水，此有花蓮地方法院檢察署檢察事
    務官九十一年六月六日之履勘現場筆錄及花蓮縣花蓮地政事務所九十一年六月九
    日花地所測創字第○九一○○○九○七二○號函所附土地實測成果圖乙份及現場
    照片二十六張附卷可證，而被告向案外人乙○○等人轉承租位在花蓮縣吉安鄉○
    ○段二三六三、二三六四、三六五七、三六五八、三六五九、三六六○、三六六
    二、三六六三地號之公有地係作為砂石工廠之用，此有契約書乙份附卷可稽，被
    告亦自承其砂石廠之採礦區在木瓜溪，但政府停止開採至查獲時有近一年之時間
    ，其在砂石廠內開挖沒有向政府機關申請許可等語（見警卷第二、三頁），足見
    被告明知上開土地並非採礦區，其所採取之砂石係國有，則其挖取上開土地之砂
    石出售即係為自己不法所有之意圖而竊取之。被告雖辯稱該地原為低窪地，其所
    採取之砂石為其多年來所填補，並以其舊工廠之遺跡在地表下欲證明該地原有地
    勢甚低。惟證人即轉租之出租人乙○○於本院調查時證稱：伊把地租給被告後，
    有再去看過，九十一年五月伊看到被告挖地，當面告訴被告要回復原狀，並寄存
    證信函給被告，囑其不要再挖地，被告也立有切結書，承諾待契約期間終止，其
    會負責回填。伊將地租給被告十幾年間，沒有發現地勢有愈來愈高的現象等語(
    見本院卷第二十二頁），並庭呈存證信函及切結書各乙紙為證，而被告所稱舊工
    廠之遺跡，經受命法官至現場勘驗，係二座水泥牆矗立在盜採坑洞之邊緣，水泥
    牆底部已接近鄰接地面，距離坑洞底部甚遠，此有附於本院卷之勘驗筆錄及照片
    二十一幀可稽。由出租人乙○○尚以存證信函阻止被告於上開地點挖取砂石等情
    可知被告所挖取者並非其回填之砂石；而由被告所稱之舊工廠遺址所在位置觀之
    ，縱該地地勢原較低下，亦尚不致低至與鄰接地面相距十二公尺之多，是被告所
    辯該地原為低窪地，其屢填土石將地墊高，故其採取之砂石為其所有等語顯係卸
    責之詞，不足採信。另被告盜採砂石之範圍經其部分回填，已未見地下水滲出後
    ，經花蓮縣花蓮地政事務所於九十一年六月六日派員測量之結果，面積達二點○
    九○一公頃，深度約十二公尺，此有該所前揭函所附土地實測成果圖乙份在卷足
    按，而九十一年十二月五日、同年月二十三日地政機關經本院囑託再次丈量盜採
    地點底部至防汛道路之深度，丈量結果為約十一公尺，有卷附花蓮縣花蓮地政事
    務所九十一年十二月二十五日花地所測創字第○九一○○二○四八六號函所附土
    地實測成果圖乙份可按，然因該盜採地點，已再經被告回填廢土，此有本院九十
    一年十一月五日之現場履勘筆錄及照片二十一幀在卷可稽，故仍以九十一年六月
    六日丈量之面積及深度估算被告盜採砂石之數量為二十五萬立方公尺。本件事證
    明確，被告盜採砂石之犯行堪以認定，應予依法論科。
二、核被告所為，係犯刑法第三百二十條第一項之竊盜罪。被告利用不知情之丙○○
    、陳金榮盜採砂石之行為，係間接正犯。其多次犯行，時間緊接，方法相同，觸
    犯構成要件相同之罪名，顯係基於概括犯意為之，應依連續犯之規定論以一罪。
    公訴人雖認被告係接續犯，然被告盜採砂石之行為自九十年八月間起迄九十一年
    二月十九日止，過程已逾五個月，尚難認被告於該段時間內之行為僅係基於同一
    犯意之數個動作，故仍論以連續犯為當，附此敘明。爰審酌被告前於八十年間因
    盜採砂石案，經臺灣高等法院花蓮分院八十一年度上易字第一○六號刑事判決判
    處有期徒刑七月，緩刑三年確定，此有上開判決書附卷可按，其於前案判決處刑
    後仍不知警惕，因近年來政府未將砂石原料釋放供業者開採，被告為求營利謀生
    再犯下本件罪行、其盜挖範圍甚廣，所生之危害甚大及犯罪後尚未將盜挖坑洞回
    填完畢等一切情狀，量處如主文所示之刑。
據上論結，應依刑事訴訟法第二百九十九條第一項前段，刑法第五十六條、第三百二
十條第一項，罰金罰鍰提高標準條例第一條前段，判決如主文。
本案經檢察官李子春到庭執行職務。
中      華     民     國      九十二      年      三    月      四      日
                              臺灣花蓮地方法院刑事庭
                                  審判長法官  黃麗生
                                        法官  李世華
       法官  蘇姵文
右正本證明與原本無異。
如對本判決不服，應於送達後十日內，向本院提出上訴狀。（應抄附繕本）告訴人或
被害人如對於本判決不服者，應具備理由請求檢察官上訴，其上訴期間之計算係以檢
察官收受判決正本之日期為準。
                                  法院書記官
中      華     民     國      九十二      年      三    月      四      日
附錄本判決論罪之法律條文：
刑法第三百二十條第一項：
意圖為自己或第三人不法之所有，而竊取他人之動產者，為竊盜罪，處五年以下有期
徒刑、拘役或五百元以下罰金。


司法院資訊處製作；財團法人民間司法改革基金會備份。
